【裁判字號】    98,交聲,840
【裁判日期】    980828
【裁判案由】    聲明異議
【裁判全文】
臺灣臺中地方法院交通事件裁定         98年度交聲字第840號
原處分機關  交通部公路總局臺中區監理所
異  議  人
即受處分人  甲○○
上列受處分人因違反道路交通管理處罰條例案件，對於交通部公
路總局臺中區監理所民國98年2月23日所為之裁決（中監違字第
裁60-Z3A013462號裁決書），聲明異議，本院裁定如下：
    主    文
異議駁回。
    理    由
一、原處分機關意旨略以：本件異議人即受處分人（下稱受處分
    人）甲○○於民國97年12月31日19時許，駕駛車號ZR-3847
    號自用小客車，在國道一號南下177.8公里處，因「行車未
    保持安全距離致撞擊車號6798-DZ號自小客車肇事（無人傷
    亡）」違規，經國道公路警察局第三警察隊泰安分隊員警依
    違反道路交通管理處罰條例第33條第1項第2款當場舉發。受
    處分人於期限內到案提出申訴，交通部公路總局臺中區監理
    所（下稱原處分機關）遂於98年2月23日以中監違字第裁60-
    Z3A013462號裁決書裁處罰鍰新臺幣（下同）3,000元，並依
    同條例第63條記違規點數一點，逾期則依裁決書處罰主文規
    定裁處，於法並無不合等情。
二、受處分人異議意旨則以：受處分人當時因前車緊急煞車，致
    本人車輛撞擊前車，本人當時車速時速50至60公里，與前車
    離約20至30公尺，與高速公路及快速道路交通規則第6條訂
    定行車安全距離規定相符，本件肇事原因應係肇事路段路面
    遭刨除，尚未完成柏油鋪設作業，致煞車失效，為此聲明異
    議，請求撤銷該處分等語。
三、按汽車行駛於高速公路、快速公路或設站管制之道路，不遵
    使用限制、禁止、行車管制及管理事項之管制規則，而未保
    持安全距離者，處汽車駕駛人3,000元以上6,000元以下罰鍰
    ，並記違規點數1點；汽車行駛高速公路及快速道路，前後
    兩車間之行車安全距離，在正常天候狀況下，小型車為車輛
    速率之每小時公里數值除以2，單位為公尺。第1項規定如遇
    濃霧、濃煙、強風、大雨、夜間行車或其他特殊狀況時，其
    安全距離應酌量增加，並保持隨時可以煞停之距離，道路交
    通管理處罰條例第33條第1項第2款、第63條第1項第1款及高
    速公路及快速公路交通管制規則第6條第1項第1款、第2項定
    有明文。
四、經查：
  (一)受處分人甲○○駕駛車號ZR-3847號自用小客車，於97年12
    月31日19時許，在國道一號南下177.8公里處，因「行車未
    保持行車安全距離致撞擊車號6798-DZ號自用小客車肇事（
    無人傷亡）」違規，經國道公路警察局第三警察隊泰安分隊
    員警接獲通知後前往前揭肇事事故現場處理，並告知受處分
    人違規行為而當場掣單舉發等情，此有內政部警政署國道公
    路警察局舉發違反道路交通管理事件通知單、交通部公路總
    局臺中區○○○○○道交通管理事件裁決書各1紙在卷可佐
    ，復有原舉發單位即內政部警政署國道公路警察局第三警察
    隊於98年1月22日以公警三交字第0980370108號書函略以：
    「本案係處理事故員警依肇事現場各項跡證，及詢問肇事當
    事人，撞擊位置與車損位置相符後，建立A4類道路交通事故
    調查卷宗在案，據以製單舉發，於法尚稱允當」等語可憑。
    是以受處分人確有前揭時、地駕駛上開車輛為警查獲未依規
    定與前車保持安全距離之違規等事實，應堪認定。
  (二)受處分人雖執前詞為辯，然縱如受處分人所稱：因前車緊急
    煞車，致伊所駕駛車輛撞擊前車，伊當時車速時速50至60公
    里，與前車（車號6798-DZ） 距離約20至30公尺，符合規定
    ，且肇事路段柏油面遭刨除，倒致煞車失效云云，惟受處分
    人所有之前揭車輛行駛於道路上，本應隨時隨地密切注意車
    前狀況並保持適當之行車安全距離，縱使前方車輛確有車速
    較慢、急踩煞車或路面不平之情形，後車駕駛人仍應立即隨
    之減速或緊急煞車並採取相關之安全措施，以繼續保持行車
    安全距離並避免與前車發生碰撞，非謂前車有車速較慢或緊
    急煞車及柏油路面遭刨除之情形時，即毋庸遵守相關法規規
    定不保持安全距離。次查，據受處分人所稱：伊於案發當時
    行車時速為50至60公里，且肇事路段柏油面遭刨除，尚未完
    成柏油鋪設作業，又肇事時間係於夜間（約19時許）云云，
    依前開高速公路交通管制規則規定，此際已非正常天候狀況
    ，而係「夜間行車」及「其他特殊狀況」，則前後兩車間之
    行車安全距離，非僅保持25至30公尺即可，而應酌量再予增
    加，並保持隨時可以煞停之距離，是以受處分人當時與前車
    僅距離約20至30公尺，顯然未遵守前揭行車安全距離之規定
    ，因此受處分人以前揭情詞置辯，實屬事後卸責之詞，不足
    採信。再查，倘若肇事路段當時路面柏油有遭刨除之情形，
    衡諸物理法則及經驗法則，摩擦係數增加，更應較駕駛於平
    滑、平整路面更易煞停車輛，是受處分人以此爭執原處分不
    當，更無理由。
  (三)綜上所述，本件受處分人既有之駕駛自小客車行駛於高速公
    路，未依規定與前車保持安全距離違規之事實，自應予依法
    處罰，以維護交通安全，則原處分機關依前揭道路交通管理
    處罰條例第33條第1項第2款及第63條第1項第1款規定，裁處
    受處分人罰鍰3,000元，並記違規點數1點，即核無違誤。是
    以，本件聲明異議，為無理由，應予駁回。
五、據上論斷，應依道路交通管理處罰條例第87條第2項，道路
    交通案件處理辦法第19條規定，裁定如主文。
中    華    民    國    98    年     8    月    28    日
                    交通法庭  法  官  廖慧如
以上正本證明與原本無異。
如不服本裁定，應於收受送達後5日內向本院提出抗告狀。（應
附繕本）
                              書記官  張宏清
中    華    民    國    98    年     8    月    28    日


司法院資訊處製作；財團法人民間司法改革基金會備份。
